臺灣高等法院刑事裁定　　　　　　　　　　 　　　　 九十一年度抗字第六三一號
　　抗　 告　人
　　即 自 訴 人　 乙○○　.
　　被　　　 告　 甲○○　男.
右抗告人因被告誣告案件，不服台灣板橋地方法院中華民國九十一年九月十九日裁定
（九十一年度自字第二六一號），提起抗告，本院裁定如左：
    主  文
抗告駁回。
    理  由
一、原裁定意旨略以：
  (一)本件原審自訴代理人蘇峻瑩（原名蘇麗燕，被告甲○○之妻）先前告訴被告甲○
    ○涉犯遺棄罪，經台灣板橋地方法院檢察署檢察官偵查終結，以八十八年度偵字
    第一五三五號為不起訴處分（下稱：甲案）；自訴代理人蘇峻瑩所涉誣告罪嫌，
    經同署檢察官偵查後以九十年度偵字第一０四八八號起訴（下稱：乙案），經台
    灣板橋地方法院以九十一年度訴字第四八一號判處有期徒刑五月，緩刑三年 (上
    訴後，經本院改判有期徒刑三月，緩刑三年) 。另被告告發自訴人偽證罪嫌部分
    ，經台灣板橋地方法院檢察署檢察官偵查終結，以九十年度偵字第一０四八八號
    為不起訴處分（下稱：丙案）。而自訴人於『丙案』獲不起訴處分，係因被告所
    述自訴人於『甲案』偵查中，於民國八十八年二月五日上午十一時十分、同年月
    二十二日下午三時三十分，係代理該案告訴人蘇峻瑩出庭應訊，而非以證人身分
    應訊，有委任狀在卷，又未依法具結，是『丙案』檢察官即憑此認定，認與刑法
    偽證罪之構成要件不合，並無證據證明自訴人有何偽證罪嫌，而為自訴人不起訴
    之處分。換言之，自訴人於『甲案』偵查中，既係以告訴人代理人之身分出庭應
    訊，而非以證人身分應訊，且未具結，則自訴人於『丙案』中被告告發其涉有偽
    證罪嫌，根本無受刑事（或懲戒處分）之危險。
  (二)又八十八年一月二十四日在台中自訴人娘家協議時，有被告、被告之父、被告四
    伯、被告之弟，及蘇峻瑩、其弟、弟媳、自訴人在場，翌日在台灣板橋地方法院
    板橋簡易庭，被告交付新台幣十五萬元後，自訴人、蘇峻瑩始在協議書上簽名。
    足見自訴人於八十八年一月二十四日在台中雙方協議時，確實並未在該協議書上
    簽名，而係翌日於被告交付十五萬元後才在該協議書見證人欄下簽名，從而，被
    告於『丙案』中告發指稱：「八十八年一月二十四日甲○○與其妻即本件被告（
    乙○○）之女蘇麗燕，於蘇麗燕台中娘家簽立協議書時其為擔任見證人」等詞，
    事出有因，尚難認其申告內容完全出於憑空捏造。
  (三)綜上，原審認查無任何積極證據足證被告有何誣告自訴人情事，亦不能僅憑『丙
    案』不起訴處分書及自訴人片言斷被告之罪，因認本案有刑事訴訟法第二百五十
    二條第十款所定犯罪嫌疑不足之情形甚明，爰裁定駁回其自訴。
二、抗告意旨略以：自訴人係自訴被告係涉犯誣告自訴人誣告暨誣告自訴人偽證二罪
    ，原裁定理由只就被告誣告自訴人偽證部分論述，對於被告誣告自訴人誣告部分
    則未見論述，顯有已受請求事項而未判決情事。被告既經申告自訴人涉犯誣告、
    偽證二罪，參照最高法院二十年上字第六六二號、三十年上字第三六０八號判例
    意旨，被告於其申告達到於該管檢察官時，即為成立，嗣後變更其陳述內容，與
    已成立之誣告罪並無影響，況查「丙案」不起訴處分事實理由對被告誣告部分亦
    疏未論述，據此足認原裁定認事用法顯有未當云云。
三、經查：
  (一)本件被告於九十年三月二十日書立刑事誣告告訴狀，列蘇峻瑩及自訴人為被告，
    向台灣板橋地方法院檢察署提出告訴，嗣蘇峻瑩所涉誣告罪嫌 (即乙案) ，經台
    灣板橋地方法院以九十一年度訴字第四八一號判處有期徒刑五月，緩刑三年，蘇
    峻瑩上訴後，本院於九十一年九月十三日以九十一年度上訴第一五九八號改判有
    期徒刑三月，緩刑三年。另被告告發乙○○偽證罪嫌部分 (即丙案) ，亦經台灣
    板橋地方法院檢察署檢察官為不起訴處分，此分別有本院九十一年度上訴字第一
    五九八號判決、台灣板橋地方法院檢察署九十年度偵字第一０四八八號為不起訴
    處分書在卷可憑。本院乃調閱本院九十一年度上訴第一五九八號案卷全卷，細繹
    該案中所附之台灣板橋地方法院檢察署九十年他字第一０九六號及九十年偵字第
    一０四八八號案卷，得知本件被告於九十年三月二十日書立【刑事誣告告訴狀】
    ，雖列蘇峻瑩及自訴人為被告，惟其告訴狀於內文就本案自訴人部分，僅記載自
    訴人係蘇峻瑩之母，為蘇峻瑩之違法證人，經常伴隨作偽證控告被告等語，嗣於
    九十年五月十四日檢察事務官詢問時，被告即明白表示其不告自訴人誣告罪，而
    係告自訴人偽證罪，自訴人並當庭辯稱其否認有何偽證犯行。嗣本件被告於九十
    年十月二十五日檢察官偵查中再次表明並沒有告自訴人誣告，偽證部分因自訴人
    未具結，亦不再告訴等語。自訴人亦當庭表示對此並無意見，此有刑事誣告告訴
    狀及前開各次偵查筆錄之影本在卷可憑。是本件被告於丙案中係告訴自訴人涉犯
    偽證之罪，並無告訴自訴人涉犯誣告之罪無訛。雖被告提出者係所謂【刑事誣告
    告訴狀】，然其於犯罪事實之記載明確載明告訴蘇峻瑩誣告罪，而指控本案自訴
    人擔任違法證人，嗣並於偵查中數度表明係告訴本案自訴人偽證罪，尚難僅因其
    於告訴狀中之案由欄載及誣告字眼即認本件被告除告訴蘇峻瑩誣告 (即乙案) 外
    ，亦控告本件自訴人誣告及偽證之罪。原裁定就被告申告自訴人偽證部分論述，
    並無已受請求事項而未判決情事，亦不生申告已達於檢察官，嗣後變更其陳述內
    容之問題。
  (二)法院或受命法官於自訴案件第一次審判期日前訊問及調查結果，如認為案件有刑
    事訴訟法第二百五十二條至第二百五十四條之情形者，得以裁定駁回其自訴，同
    法第三百二十六條第三項定有明文。又「告訴人所訴事實，不能證明其係實在，
    對於被訴人為不起訴處分確定者，是否構成誣告罪，尚應就其有無虛構誣告之故
    意以為斷，並非當然可以誣告罪相繩。」；「誣告罪之成立，須其申告內容完全
    出於憑空捏造，若所告尚非全然無因，衹因缺乏積極證明致被誣告人不受訴追處
    罰者，尚難遽以誣告論罪。」；「誣告罪之成立，須以被誣告人因虛偽之申告，
    而有受刑事或懲戒處分之危險為要件，故以不能構成犯罪或懲戒處分之事實誣告
    人者，雖意在使人受刑事或懲戒處分，亦不能成立犯罪。」，此最高法院分別著
    有五十九年度台上字第五八一號判例、四十三年度台上字第二五一號判例及四十
    四年台上字第六五三號判例可資參照。原裁定就被告告發自訴人偽證案件並無使
    自訴人受刑事或懲戒處分之危險，及所申告之內容並非出於憑空捏造等節，詳為
    論述，援引前開實務判例之意旨，依刑事訴訟法第三百二十六條第三項之規定裁
    定駁回自訴人之自訴，核無不合。本件抗告，為無理由，應予駁回。
據上論斷，應依刑事訴訟法第四百十二條，裁定如主文。
中      華       民     國    九十一  年     十二     月     二十六    日
                                  臺灣高等法院刑事第五庭
                                      審判長法  官  曾  德  水
                                  法  官  趙  功  恆
                                            法  官  蘇  素  娥
右正本證明與原本無異。
不得再抗告。
                                            書記官  葉  國  乾
中      華       民     國    九十一  年     十二     月     二十六    日
